臺灣高等法院高雄分院民事判決　　　　 94年度家上易字第3號
上　訴　人　甲○○
被上訴人　　乙○○
上列當事人間請求離婚等事件，上訴人對於民國93年12月28日臺
灣高雄地方法院93年度婚字第586 號第一審判決提起上訴，本院
於94年4 月7 日言詞辯論終結，判決如下：
    主  文
上訴駁回。
第二審訴訟費用由上訴人負擔。
    事實及理由
一被上訴人經合法通知，無正當理由未於言詞辯論期日到場，經
  核並無民事訴訟法第386 條所列各款情形，爰依上訴人之聲請
  ，由其一造辯論而為判決。
二上訴人起訴主張：兩造於民國90年9 月30日結婚，婚後約定同
  月23日離家出走，伊屢次催促被上訴人返家，被上訴人均不置
  理，嗣伊提起履行同居之訴，經原審法院以92年度婚字第695
  號判決被上訴人應與伊同居，且於92年9 月8 日確定。然迄今
  被上訴人仍拒絕與伊同住。再被上訴人離家出走，迄今已逾1
  年7 個月未履行同居之義務，顯見兩造之婚姻已生破綻而無回
  復之希望，為此爰依民法第1052條第1 項第5 款、第2 項之規
  定請求擇一為離婚判決。另被上訴人拒不返家，使伊無法享受
  家庭之溫暖，經常面對周遭親友異樣之眼光，伊精神痛苦不堪
  ，爰依民法第1056條第2 項之規定請求精神上損害賠償等語，
  求為判決：(一)准上訴人與被上訴人離婚。(二)被上訴人應給付上
  訴人新臺幣（下同）800,000 元及自起訴狀繕本送達之翌日起
  ，按週年利率5%計算之利息。嗣經原審判決准上訴人與被上訴
  人離婚，及命被上訴人應給付上訴人100,000 元及自本判決確
  定翌日起至清償日止，按週年利率百分之五計算之利息，而駁
  回上訴人其餘之訴，上訴人僅就駁回其請求之300,000 元部分
  上訴，其餘部分業已確定。上訴人於本院聲明：(一)原判決關於
  駁回上訴人後開第二項之訴部分，及該部分訴訟費用之裁判廢
  棄。(二)廢棄部分，被上訴人應再給付上訴人300,000 元。
三被上訴人則以：因上訴人之父母對伊不滿，以言語騷擾或冷漠
  對待伊，上訴人對此不加以排解，反而要求伊逆來順受，且上
  訴人母親有精神疾病，伊又沉迷電子遊戲場，從未給付家庭生
  活費用，伊遭受精神上不可忍受之痛苦，才離家出走，故伊有
  拒絕同居之正當理由，上訴人不得請求精神上損害賠償。又伊
  僅專科畢業，月薪為25,000元，每月須負擔房租12,000元；而
  上訴人經濟狀況良好，上訴人打電話請伊回家時，還辱罵伊三
  字經，又不願與伊協議離婚，其所受精神痛苦尚屬輕微，伊只
  能支出100,000 元。又雖上訴人所提出伊於90年度利息所得有
  16 ,1 88元，以證明伊有1 、2 百萬元存款之財力，惟該存款
  為伊與上訴人結婚前之積蓄，婚後上訴人未支付伊生活費，伊
  離家後僅靠月薪資及先前存款度日，迄92年間已無任何利息所
  得，伊資力不佳，原審所判金額已屬不低等語，資為抗辯。於
  本院聲明：上訴駁回。
四上訴人主張兩造於90年9 月30日結婚，婚後約定同住在高雄市
  三民區○○街28號。兩造婚後，上訴人不曾毆打過被上訴人，
  詎被上訴人於91年8 月23日與上訴人發生口角後離家，上訴人
  乃訴請履行同居，經原審法院以92年度婚字第695 號履行同居
  事件判決被上訴人應返家履行同居確定後，被上訴人仍未返家
  與上訴人同住等情，為兩造所不爭執，復有原審法院92年度婚
  字第695 號判決書暨確定證明書等影本各1 份在卷足稽（見原
  審卷第7 頁至第11頁），且被上訴人自承未能舉證證明其有拒
  絕履行同居之正當事由（見本院卷第31頁），自堪認上訴人之
  主張為真實。惟被上訴人以前開情詞置辯，是以本件爭點為：
  被上訴人離家未歸，經上訴人請求履行同居仍拒不返家，致兩
  造無法共營婚姻生活，上訴人是否受有精神上之痛苦，及得請
  求若干精神慰藉金？
五按夫妻之一方，因判決離婚而受損害者，得向有過失之一方請
  求賠償，前項情形，雖非財產上之損害，受害人亦得請求賠償
  相當之金額，但以受害人無過失者為限，民法第1056條第1 項
  、第2 項分別定有明文。經查：
(一)本件被上訴人未能證明其有拒絕同居之正當理由，顯係以惡意
  遺棄上訴人在繼續狀態中，業經原審法院判決准上訴人與被上
  訴人離婚確定，足認上訴人主張該判決離婚係因被上訴人過失
  所致，而上訴人並無過失之事實，堪信為真。而婚姻乃男女結
  合，本於誠摯相愛之基礎以組織家庭，共同生活，被上訴人僅
  因細故離家不歸，致兩造無法共營婚姻生活，上訴人受有精神
  上之痛苦，自不待言，揆諸前開規定，上訴人自得向被上訴人
  請求精神上之損害賠償。
(二)至被上訴人辯稱：上訴人之父母對伊不滿，以言語騷擾或冷漠
  對待伊，上訴人對此不加以排解，反而要求伊逆來順受，且上
  訴人母親有精神疾病，伊又沉迷電子遊戲場，從未給付家庭生
  活費用，伊遭受精神上不可忍受之痛苦，才離家出走，上訴人
  打電話請伊回家時，還辱罵伊三字經云云，為上訴人所否認，
  且被上訴人未舉證以實其說。又被上訴人於原審法院92年度婚
  字第695 號履行同居事件審理中，亦以上開情詞置辯，惟被上
  訴人於該案件中曾自承與上訴人同至電子遊戲場打電玩等語，
  如此尚難認被上訴人對上訴人所為無法忍受；另上訴人之母罹
  患精神病，本無從期待有正常言行舉止，縱上訴人之母以言語
  騷擾或冷漠對待被上訴人，亦不得認定上訴人之母有虐待被上
  訴人之行為。況且，被上訴人亦曾自承上訴人提議搬離與父母
  同住之處所，另覓居所，惟被上訴人以距離工作地點太遠為由
  ，不同意上訴人所找地點，致未返家同住，實則當時被上訴人
  已辭職，原審法院乃以上開辯解均非拒絕履行同居之正當事由
  ，而判決被上訴人應與上訴人同居一節，有被上訴人不爭執之
  原審法院92年度婚字第695 號判決書可憑，顯見上訴人為兩造
  繼續婚姻生活，已盡力尋求解決之道，且被上訴人亦承認離家
  之初曾要求離婚等語（見原審卷第104 頁），足認被上訴人始
  終不願共謀維持婚姻方法，因此，被上訴人所辯，並不足採。
(三)上訴人為高中畢業，任職右達汽車股份有限公司並持有該公司
  股份，其月薪約4 萬元，名下有房屋兩棟、汽車1 輛，另每月
  有租金收入28,000元，91年度之存款利息所得為3,319 元；另
  被上訴人為專科畢業，現任職櫃檯銷售人員，月薪25,000元，
  名下並無不動產及汽車，90年度存款利息所得17,388元、91年
  度存款利息所得38,451元等情，有兩造不爭執其真正之被上訴
  人之畢業證書、薪資條、房屋租賃契約、建物所有權狀；上訴
  人之在職證明書、歸戶財產查詢清單、房屋租賃契約書、畢業
  證明書等影本；及兩造之財政部高雄市國稅局財產資料歸屬清
  單、89年至91年度綜合所得稅各類所得資料清單在卷可憑（見
  原審卷第24頁至第32頁、第37頁至第39頁、第45頁至第53頁、
  第106 頁）。另被上訴人每月尚須支出房屋租金12,000元一節
  ，亦據證人即被上訴人之妹陳宜琪到庭證述明確（見原審卷第
  110 頁至第111 頁）。是以，依上開兩造之身份、地位、資力
  及兩造婚後不及一年即已分居兩處，上訴人所受之精神上痛苦
  尚非重大，認上訴人所請求之精神慰撫金於100,000 元內，為
  有理由，應予准許，逾此部分之請求，乃無理由。
(四)至上訴人主張：被上訴人應再給付300,000 元，因被上訴人90
  年度綜合所得稅各類所得資料清單所示利息為16,188元，被上
  訴人之財力甚佳，及100,000 元無法彌補精神之損害云云。惟
  兩造係於90年9 月30日結婚，被上訴人則於91年8 月23日離家
  出走，被上訴人之90年度存款利息所得為17,388元、91年度存
  款利息所得為38,451元，惟迄92年度申報所得稅時，已無任何
  利息所得一節，亦有上訴人不爭執其真正之財政部臺北市國稅
  局92年度綜合所得稅各類所得資料清單在卷可佐（見本院卷第
  22頁、第30頁），如此自不得僅以被上訴人於90年度及91年度
  之利息所得，認定被上訴人現今資力仍甚佳，而應再給付上訴
  人精神上損害賠償，上訴人之主張尚不足採。
六綜上所述，上訴人本於民法第1056條第1 、2 項之法律關係，
  請求被上訴人賠償精神上之損害，除原審所命上訴人應給付之
  10 0,000元及自本判決確定之翌日起至清償日止，按週年利率
  百分之五計算之利息部分，被上訴人未上訴已確定外，上訴人
  請求命被上訴人再給付300,000 元部分，不應准許，應予駁回
  。原審就此不應准許部分，為上訴人敗訴之判決，核無不當，
  上訴意旨指摘原判決此部分不當，求予廢棄改判，為無理由，
  應駁回其上訴。
七據上論結，本件上訴為無理由，依民事訴訟法第449 條第1 項
  、第463 條、第385 條第1 項前段、第78條，判決如主文。
中　　華　　民　　國　　94　　年　　4 　　月　　21　　日
                            民事第二庭
                                審判長法官  簡色嬌
                                法      官  朱玲瑤
                                法      官  謝靜雯
以上正本證明與原本無異。
不得上訴。
中　　華　　民　　國　　94　　年　　4 　　月　　22　　日
                                書  記  官  郭榮芳
